臺灣高等法院刑事判決
110年度上訴字第1124號
上  訴  人  臺灣桃園地方檢察署檢察官
被      告  李珮珊


指定辯護人  本院公設辯護人陳德仁
上列上訴人因被告偽造有價證券等案件，不服臺灣桃園地方法院
108年度訴字第493號，中華民國110年1月7日第一審判決（起訴
案號：臺灣桃園地方檢察署107年度偵字第11898號），提起上訴
，本院判決如下：
    主  文
原判決撤銷。
李珮珊犯如附表四編號1至3「罪刑宣告」欄所示之罪，各處如附
表四編號1至3「罪刑宣告」欄所示之刑。
未扣案之犯罪所得新臺幣陸佰肆拾捌萬柒仟零伍拾元沒收，於全
部或一部不能沒收或不宜執行沒收時，追徵其價額；未扣案如附
表三所示偽造之支票共拾伍紙均沒收。
    事  實
一、李珮珊於民國104年7月間起至107年1月間止，在址設桃園市
    ○○區○○路0段00巷00號之金享科技股份有限公司（下稱金享
    公司）擔任會計，負責公司出納、應收、應付帳款等事項，
    並保管公司及負責人黃○敏之印鑑章，其明知金享公司並未
    授權或同意其使用公司名義至銀行提領現金、支票款項及開
    立支票，竟因自身需錢孔急，分別為下列行為：
㈠意圖為自己不法之所有，基於詐欺取財及行使偽造私文書之犯
  意，擅自拿取其所保管金享公司及黃○敏之印鑑章，接續於附
  表一所示之時間，前往永豐商業銀行，在取款憑單填載金享公
  司之帳戶資料及提領金額後，持金享公司、黃○敏之印鑑章盜
  蓋於存戶簽章欄內，產生「金享科技股份有限公司」之印文共
  20枚、「黃○敏」之印文共20枚，並持之向永豐商業銀行不知
  情承辦人員行使，藉此表示其係由金享公司授權自永豐商業銀
  行帳號00000000000000號帳戶（戶名：金享科技股份有限公司
  ）內提領共計3,567,891元款項，使承辦人員陷於錯誤，而據
  以辦理相關取款手續，足生損害於金享公司及永豐商業銀行對
  於上開帳戶提款管理之正確性。
㈡意圖為自己不法之所有，基於業務侵占及行使偽造私文書之犯
  意，接續於附表二所示之時間，利用其擔任公司會計人員負責
  保管如附表二所示客戶交付用以支付公司款項之支票之機會，
  在金享公司位於桃園市○○區○○路○段00巷00號之辦公室，擅自
  持其所保管金享公司之印鑑章，蓋用於如附表二所示支票之背
  面（所蓋「金享科技股份有限公司」印文情形如附表二「支票
  反面背書情形」所示）而偽造金享公司對如附表二所示支票背
  書轉讓之意思，繼而持如附表二所示支票向銀行提示並分別存
  入如附表二所示李珮珊申設之玉山銀行八德分行000000000000
  0號帳戶（下稱玉山銀行帳戶）、臺灣土地銀行八德分行00000
  0000000號帳戶（下稱土地銀行帳戶）以兌現支票款項，以此
  方式變異持有為所有而將其業務上所持有之如附表二所示各該
  支票兌現而予以侵占入己，而取得如附表二所示各該支票所示
  共計3,007,637元款項，足生損害於金享公司及玉山銀行、臺
  灣土地銀行對帳戶管理之正確性。
㈢意圖供行使之用，基於業務侵占及偽造有價證券之犯意，接續
  於不詳時間，在金享公司位於桃園市○○區○○路○段00巷00號之
  辦公室，侵占金享公司之空白支票，並持其所保管之金享公司
  、黃○敏之印鑑章，蓋用於如附表三所示支票之發票人簽章欄
  ，而接續偽造如附表三所示發票人為金享公司之支票共15張，
  並將附表三所示之支票提示予附表三所示之金融機構兌現，將
  票款供己使用，金額合計5,241,522元。
二、案經金享公司訴由桃園市政府警察局桃園分局移送臺灣桃園
    地方檢察署檢察官偵查起訴。
    理  由
一、證據能力
    按被告以外之人於審判外之言詞或書面陳述，除法律有規定
    者外，不得作為證據，刑事訴訟法第159條第1項定有明文。
    又按被告以外之人於審判外之陳述，雖不符刑事訴訟法第15
    9條之1至第159條之4之規定，而經當事人於審判程序同意作
    為證據，法院審酌該言詞陳述或書面陳述作成時之情況，認
    為適當者，亦得為證據。當事人、代理人或辯護人於法院調
    查證據時，知有第159條第1項不得為證據之情形，而未於言
    詞辯論終結前聲明異議者，視為有前項之同意，同法第159
    條之5第1項、第2項有明文規定本判決下列所引被告以外之
    人於審判外之供述證據，上訴人即檢察官、被告李珮珊及其
    辯護人於本院準備程序均表示同意有證據能力（見本院卷第
    55至56頁），迄本案辯論終結前亦未再聲明異議，審酌上開
    供述證據資料製作時之情況，尚無違法不當及證明力明顯過
    低之瑕疵之情形，爰依前開規定，認均具有證據能力。又下
    列所引之非供述證據，核均無證據證明係公務員違背法定程
    序所取得，或有其他不得作為證據之情形，審酌前揭非供述
    證據並無信用性過低之疑慮，且與被告犯行之認定具關聯性
    ，依刑事訴訟法第158條之4規定反面解釋，應認均有證據能
    力。
二、認定事實所憑之依據及理由
　　上揭事實，業據被告於警詢、偵訊、原審及本院均坦承不諱
    （見偵卷卷第2至3頁反面、第54至55頁、原審卷第43至49、
    395頁、本院卷第55、96至97、173至175頁），核與證人王
    煌桂於警詢及偵訊時之證述相符（見偵卷第13至14頁反面、
    第54至55頁、71頁正反面），並有桃園市政府警察局桃園分
    局中路派出所受理各類案件紀錄表、受理刑事案件報案三聯
    單、公司資料查詢、臺灣土地銀行八德分行108年7月8日八
    德字第1080000003A 號函暨客戶歷史往來明細查詢、109 年
    8 月28日八德字第1090002512號函暨附件、玉山銀行個金集
    中部108年7月16日玉山個（集中）字第1080080075號函暨交
    易明細、109年9 月8 日玉山個（集中）字第1090105012號
    函暨附件、金享公司提出之刑事陳報狀暨交易明細、帳冊資
    料、原審辦理刑事案件電話查詢紀錄表各1 份、代收票據明
    細表3張、土地銀行八德分行存摺內頁交易明細3張、永豐商
    業銀行作業處107年7 月12日作心詢字第1070614112號金融
    資料查詢回覆函暨支票影本15張、109年6月24日作心詢字第
    1090619131號函暨帳戶支出交易憑單8張、109年8月28日作
    心詢字第1090825104號函暨取款暨交易指示憑條10張、玉山
    銀行個金集中部109年7 月6日玉山個（集中）字第10900753
    44號函暨支票影本5 張、永豐銀行內壢分行存摺封面暨內頁
    交易明細15張、合作金庫商業銀行南崁分行110年10月2日合
    金南崁字第1100002921號函暨所附票號HB018516號支票正反
    面影本、玉山銀行集中管理部110年10月19日玉山個（集）
    字第1100095481號函暨所附票號CA0000000號支票正反面影
    像等在卷可佐（見偵卷第22至23-1、25至26、30至44、48至
    49、51、60至66頁反面、原審卷第85至87、109至119、129
    至133、137 至215、287至303、309至315、331至333、337
    至339、343 至357、361至365頁、本院卷第129至131、133
    至135頁），足認被告前揭任意性自白與事實相符，堪以採
    信。綜上，本件事證已臻明確，被告上開犯行均堪認定，應
    依法論科。
三、法律適用
㈠按行為後法律有變更者，適用行為時之法律。但行為後之法律
  有利於行為人者，適用最有利於行為人之法律，刑法第2條第1
   項定有明文。所謂行為後法律有變更者，係包括構成要件之
  擴張或限縮，或法定刑度種類及範圍之變更。被告行為後，刑
  法第201條第1項、第336條第2項固於108 年12月25日修正公布
  ，於108 年12月27日生效，修正前刑法第201條第1項「意圖供
  行使之用，而偽造、變造公債票、公司股票或其他有價證券者
  ，處3 年以上10年以下有期徒刑，得併科3 千元以下罰金。」
  、修正前刑法第336 條第2 項規定「對於業務上所持有之物，
  犯前條第1項之罪者，處6月以上5 年以下有期徒刑，得併科3
  千元以下罰金。」，因上開條文於72年6月26日後均未修正，
  故於94年1月7日刑法修正施行後，所定罰金之貨幣單位為新臺
  幣，且其罰金數額依刑法施行法第1條之1第2項前段規定提高
  為30倍，本次修法將上開條文之罰金數額調整換算後予以明定
  （即原定銀元3千元提高為30倍等於新臺幣9萬元），參諸上開
  說明，不生新舊法比較問題，均應直接適用現行法律規定。
㈡按刑法上所謂業務，係指個人基於其社會地位繼續反覆執行之
  事務，其主要部分之業務固不待論，即為完成主要業務所附隨
  之準備工作與輔助事務，亦應包括在內。查被告既係金享公司
  之會計人員，負責公司出納、應收、應付帳款之業務，自為從
  事業務之人，其私自挪用金享公司之現金、提示兌現公司之支
  票至私人帳戶，及將所保管之支票予以侵占入己，自該當業務
  侵占罪。又按支票「背書」記載之加記或塗銷，係發票完成後
  之另一行為，對於已完成之票據所表彰之權利不生影響。換言
  之，該已合法完成之票據金額、日期、付款地等均不因該等事
  項之加記或塗銷而改變，致票據上所表彰之權利受影響；在票
  據法上規定之票據背面簽署，以為背書，係表示對該票據負擔
  保付款責任之意思，為法律規定之文書；倘有偽造背書情事，
  即構成刑法上偽造私文書之罪。被告在如附表二所示支票上偽
  造「金享科技股份有限公司」背書後，持以向銀行行使，自行
  使偽造私文書。再按刑法第201條第1項所稱之「偽造」，係指
  無權簽發而冒用他人名義簽發而言。查被告明知其未經授權，
  不得以金享公司及負責人黃○敏之名義簽發支票作為非公司業
  務上需求之目的使用，竟逾越其保管金享公司所有永豐銀行支
  票存款帳戶之空白支票、公司及負責人印鑑章之權限，將所保
  管之空白支票予以侵占，盜蓋金享科技股份有限公司、黃○敏
  印鑑章於附表三所示之支票，並持以向附表三所示金融機構行
  使之，核其此部分所為已該當刑法第201條第1項之意圖供行使
  之用而偽造有價證券罪之要件。
㈢是核被告就事實欄一（一）所為，係犯刑法第216條、第210 條
  之行使偽造私文書罪（偽造取款憑條）、同法第339條第1項之
  詐欺取財罪；就事實欄一（二）所為，係犯刑法第336條第2項
  之業務侵占罪、同法第216條、第210條之行使偽造私文書罪（
  行使支票上偽造之背書）；就事實欄一（三），係犯刑法第33
  6條第2項之業務侵占罪、刑法第201條第1項之偽造有價證券罪
  。被告就事實欄一（一）部分，逾越金享公司之授權而以金享
  科技股份有限公司、黃○敏之名義，在金融機關之空白取款憑
  條盜蓋金享科技股份有限公司、黃○敏之印鑑章，復持以行使
  而交付予銀行承辦人員，使之陷於錯誤而交付款項，則其盜蓋
  金享科技股份有限公司、黃○敏印鑑章之行為，係偽造取款憑
  條即私文書之階段行為，不另論罪，且其偽造私文書後復持以
  行使，則其偽造之低度行為應為行使之高度行為所吸收，亦不
  另論罪；就事實欄一（二）部分，在支票背面盜蓋金享科技股
  份有限公司之印鑑章，分別在如附表二所示支票上偽造「金享
  公司」背書後，持以向銀行行使，其盜蓋金享公司印鑑章之行
  為，係各該偽造支票背書即私文書之部分行為，不另論罪，且
  其偽造各該支票背書私文書後復持以行使，其偽造之低度行為
  應為行使之高度行為所吸收，亦不另論罪；就事實欄一（三）
  部分，被告意圖供行使之用，在附表三所示之支票上，分別盜
  用發票人金享科技股份有限公司、黃○敏印鑑章而生印文之行
  為，係各該次偽造有價證券之階段行為，不另論罪，而其偽造
  各該有價證券後復持以行使，則其行使之低度行為，應為偽造
  之高度行為所吸收，僅論以較重之偽造有價證券罪。
㈣按刑法上之詐欺罪與侵占罪，雖同屬侵害財產法益之犯罪，然
  侵占罪係以行為人先持有他人之物，嗣變易其原來之持有意思
  而為不法所有之意思，予以侵占為構成要件；而詐欺罪係以行
  為人原未持有他人之物，因意圖不法所有，施用詐術手段使人
  陷於錯誤而交付財物為構成要件，且刑法上之侵占罪係以意圖
  為自己或第三人不法之所有，擅自處分自己持有他人所有之物
  ，或變易持有之意思為所有之意思而逕為所有人行為，為其成
  立要件，故行為人侵占之物，乃先有法律或契約上之原因在其
  合法持有中者為限，否則，如其持有該物，係因詐欺、竊盜或
  其他非法原因而持有，縱其加以處分，亦不能論侵占罪（最高
  法院92年度台上字第1821號、86年度台非字第343號判決意旨
  參照）。公訴意旨雖認被告就事實欄一（一）部分係構成業務
  侵占罪，然被告此部分行為乃係未經金享公司之授權，自行盜
  蓋金享科技股份有限公司、黃○敏之印鑑章，偽造空白取款憑
  條後交予銀行承辦人員，使銀行陷於錯誤而交付款項，上開款
  項並非被告基於合法原因之持有，公訴意旨此部分顯有誤會，
  惟起訴之犯罪事實業已載明被告提領金享公司存款或現金之行
  為，故被告上開詐欺金融機關之犯罪事實與起訴之基本社會事
  實相同，且原審及本院於審理期日均當庭曉諭刑法第339 條第
  1項之詐欺取財罪，無礙於被告防禦權之行使，此部分爰依法
  變更起訴法條；至於被告偽造金融機構之空白取款憑條行為，
  與起訴書犯罪事實欄所示被告陸續提領存款或現金之行為，本
  即有想像競合之法律上一罪關係（詳後述），為起訴效力所及
  ，法院自得予以審理；又公訴意旨就犯罪事實欄一（一）雖僅
  敘及被告此部分侵占1,930,858元，未敘及被告就事實欄一（
  一）其餘詐欺取財款項1,637,033元（計算式：3,567,891-1,9
  30,858=1,637,033），然此部分與被告上開詐欺行為具有實質
  上一罪關係，依刑事訴訟法第267條之規定，自應一併審究。
㈤公訴意旨雖就事實欄一（二）部分未載明被告偽造「金享科技
  股份有限公司」背書並持以行使部分，然此與起訴書犯罪事實
  欄所示被告向銀行提示兌現存入支票之業務侵占行為，本即有
  想像競合之法律上一罪關係（詳後述），為起訴效力所及，經
  本院於審理期日當庭曉諭此部分之事實及罪名，無礙於檢察官
  、被告之攻擊防禦及辯護人辯護權之行使，本院自應一併予以
  審理。　
㈥公訴意旨雖就事實欄一（三）部分未載明被告侵占其所保管金
  享公司之空白支票部分，然此與起訴書犯罪事實欄所示被告偽
  造支票之行為，本即有想像競合之法律上一罪關係（詳後述）
  ，為起訴效力所及，法院自得予以審理。又行使偽造有價證券
  以使人交付財物，如果所交付者即係該證券本身之價值，則其
  詐欺取財仍屬行使偽造有價證券之行為，不另成立詐欺罪名（
  最高法院25年上字第1814號判決要旨參照）。是被告偽造如附
  表三所示各支票後，即向銀行提示兌現以取得票款並存入其玉
  山銀行帳戶，則被告行使偽造之支票而取得相當於票面金額之
  款項，本即含有詐欺性質，自不另論以詐欺取財罪。至於公訴
  意旨雖認事實欄一（三）部分被告侵占公司之款項，惟本件被
  告係持偽造之有價證券向銀行兌現後始取得票款，該行為自屬
  行使偽造有價證券之部分行為，被告並非因合法原因持有附表
  三所示各該支票彰顯之款項，公訴意旨此部分顯有誤會，併此
  敘明。
㈦按如數行為於同時同地或密切接近之時地實施，侵害同一之法
  益，各行為之獨立性極為薄弱，依一般社會健全觀念，在時間
  差距上，難以強行分開，在刑法評價上，以視為數個舉動之接
  續施行，合為包括之一行為予以評價，較為合理，則屬接續犯
  ，而為包括之一罪（參最高法院86年度台上字第3295號刑事判
  決意旨）。就事實欄一（一）部分，被告各次於附表一所示之
  時間，先後在金融機關取款憑條盜蓋金享科技股份有限公司、
  黃○敏印鑑章之偽造文書，並持以向附表一金融機構詐領屬於
  金享公司之款項，係於密切接近之時間及地點實施，侵害同一
  之法益，各行為之獨立性極為薄弱，且係分別出於同一偽造取
  款憑條以詐取款項之目的，依一般社會健全觀念，難以強行分
  別，應視為數個舉動之接續施行，合為包括之一行為予以評價
  ，屬接續犯，各論以一行使偽造私文書及詐欺取財罪。就事實
  欄一（二）部分，被告先後於其業務上所持有如附表二所示支
  票上盜蓋金享公司印鑑章，偽造背書之私文書後，持以向銀行
  行使而提示兌現如附表二所示支票，以此方式業務侵占該等支
  票，係於密切接近之時間及地點實施，侵害同一之法益，各行
  為之獨立性極為薄弱，且係出於同一業務侵占支票之目的，依
  一般社會健全觀念，難以強行分別，應視為數個舉動之接續施
  行，合為包括之一行為予以評價，屬接續犯，各論以一行使偽
  造私文書及業務侵占罪。就事實欄一（三）部分，被告各次於
  附表三所示之時間，所為業務侵占、偽造有價證券之犯行，被
  告均係基於單一業務侵占、偽造有價證券之犯意，各行為之獨
  立性極為薄弱，所侵害之法益同一，應認均係基於同一犯意下
  所為之接續行為，應評價為偽造有價證券、業務侵占之接續犯
  ，各論以一罪。
㈧刑法上一行為而觸犯數罪名之想像競合犯存在之目的，在於避
  免對於同一不法要素予以過度評價。自然意義之數行為，得否
  評價為法律概念之一行為，應就客觀構成要件行為之重合情形
  、主觀意思活動之內容、所侵害之法益與行為間之關連性等要
  素，視個案情節依社會通念加以判斷。刑法刪除牽連犯之規定
  後，原認屬方法目的或原因結果，得評價為牽連犯之二犯罪行
  為間，如具有局部之同一性，或其行為著手實行階段可認為同
  一者，得認與一行為觸犯數罪名之要件相侔，依想像競合犯論
  擬。而被告就事實欄一（一）行使偽造私文書之行為，均係其
  詐欺取財之手段，而與詐欺取財之行為重合，係以一行為觸犯
  刑法第216條、第210條行使偽造私文書罪及同法第339條第1項
  詐欺取財罪2罪，為想像競合犯，應依刑法第55條規定，從一
  重之行使偽造私文書罪處斷。被告就事實欄一（二）部分，乃
  以一行為觸犯刑法第216條、第210條行使偽造私文書罪及同法
  第336條第2項之業務侵占罪，為想像競合犯，應從一重之業務
  侵占罪處斷。被告就事實欄一（三）部分，被告業務侵占空白
  支票並交以偽造後，持之向金融機構行使，就其犯罪行為之全
  部過程，在自然意義上雖非完全一致，然仍有部分合致，其犯
  罪目的屬單一，係為想像競合犯，亦應從一重之偽造有價證券
  罪處斷。
㈨被告就事實欄一（一）所示行使偽造私文書罪、事實欄一（二
  ）所示業務侵占罪及事實欄一（三）所示偽造有價證券罪，犯
  意各別，行為互殊，應予分論併罰。
㈩至於原審辯護人雖替被告辯稱其應有刑法第62條自首減輕之適
  用，惟原審依職權函詢桃園市政府警察局桃園分局，均查無被
  告於107年2月至3月間，前往派出所報案之紀錄，有桃園市政
  府警察局桃園分局108年7月12日桃警分刑字第1080034832號函
  暨案件查詢資料在卷可佐（見原審卷第93至97頁），是以被告
  並無刑法第62條之適用。
按刑法第59條於94年2月2日修正公布，95年7月1日施行，將原
  條文：「犯罪之情狀可憫恕者，得酌量減輕其刑」，修正為：
  「犯罪之情狀顯可憫恕，認科以最低度刑仍嫌過重，得酌量減
  輕其刑」。立法說明指出：該條所謂「犯罪之情狀可憫恕」，
  本係指審酌刑法第57條各款所列事項以及其他一切與犯罪有關
  之情狀之結果，認其犯罪足堪憫恕者而言。依實務上見解，必
  在客觀上顯然足以引起一般同情，認為縱予宣告法定最低度刑
  猶嫌過重者，始有其適用。為防止酌減其刑之濫用，自應嚴定
  其適用之要件，以免法定刑形同虛設，破壞罪刑法定原則，乃
  增列文字，將此適用條件予以明文化，有該條之立法說明可參
  。而刑法第59條規定犯罪之情狀顯可憫恕者，得酌量減輕其刑
  ，其所謂「犯罪之情狀」，依上開立法之說明，自應與同法第
  57條規定科刑時應審酌之一切情狀予以全盤考量，審酌其犯罪
  有無特殊之原因與環境，在客觀上足以引起一般同情，以及宣
  告法定低度刑，是否猶嫌過重等情形以為判斷。尤以此項酌減
  之規定，係推翻立法者之立法形成，就法定最低度刑再予減輕
  ，為司法之權，適用上自應謹慎，未可為常態，其所具特殊事
  由，應使一般人一望即知有顯可憫恕之處，非可恣意為之。
⒈被告如事實欄一（一）所為犯行，所詐得提領之金額達3,567,8
  91元，所犯行使偽造私文書罪法定刑為「5年以下有期徒刑」
  （法定最低刑度為有期徒刑2月），其如事實欄一（二）所為
  犯行，所侵占兌現支票之款項高達3,007,637元，而所犯業務
  侵占罪法定刑為「6月以上5年以下有期徒刑，得併科9萬元以
  下罰金」，堪認被告如事實欄一（一）所示行使偽造私文書犯
  行、如事實欄一（二）所示業務侵占犯行之犯罪情狀，顯均無
  刑法第59條所定「認科以最低度刑仍嫌過重」之情，自無該條
  規定之適用。
⒉事實欄一（三）所示偽造有價證券犯行，審酌被告正值青壯，
  因自身債務問題，利用任職於金享公司之機會侵占空白支票，
  使用所保管之公司大小章，偽造如附表三所示偽造有價證券，
  張數高達15張，金額合計高達5,241,522元並已兌現，確造成
  金享公司嚴重財務損失，應予相當非難，雖被告坦承犯行且事
  後已有部分賠償金享公司（詳後述），然以被告偽造支票之張
  數及金額，被告所為已屬相當程度妨害金融證券流通安全，衡
  酌被告之年齡、行為動機、家庭狀況及本案犯行之手段、情節
  等，綜觀其情節，誠難認屬輕微，相較於社會上絕大多數安分
  守己正當工作者，其犯罪情狀在客觀上尚不足以引起一般同情
  ，被告所犯偽造有價證券罪，法定刑為「3年以上10年以下有
  期徒刑，得併科9萬元以下罰金」，與被告之犯罪情狀相較，
  無過於嚴苛之處，實難認有科以最低度刑仍嫌過重，顯可憫恕
  之情，其刑度與被告犯行相較，並無情輕法重之情狀，不符刑
  法第59條酌量減刑規定，自無該條規定之適用。　
四、撤銷改判之理由　
㈠原審以被告犯行均事證明確，予以論罪科刑，固非無見。然查
  ：
⒈按刑法上量刑之一般標準，應以行為人之責任為基礎，並審酌
  一切情狀，尤應注意刑法第57條所列各款事項，為科刑輕重之
  標準，諸如犯罪之手段、犯罪所生之危險、犯罪行為人犯罪後
  之態度，均應綜合考量；又刑之量定，固為實體法上賦予法院
  得為自由裁量之事項，但此項職權之行使，仍應受比例原則、
  平等原則、罪刑相當原則之支配，審酌刑法第57條所列各款應
  行注意事項及一切情狀為之，使輕重得宜，罰當其罪，以符合
  法律授權之目的，此即所謂自由裁量權之內部界限。查被告如
  事實欄一（一）所為犯行，所詐得提領之金額達3,567,891元
  ，如事實欄一（二）所為犯行，所侵占兌現支票之款項達3,00
  7,637元，致告訴人金享公司受有極鉅金錢損失，迄今僅受部
  分填補，原審分別量處有期徒刑10月及1年，容屬過輕，難認
  足以達成客觀上之適當性、相當性與必要性等價值要求，刑度
  難謂允當。
⒉又按刑法第59條規定之酌量減輕其刑，必須犯罪另有特殊之原
  因與環境，在客觀上足以引起一般同情，認為即使予以宣告法
  定最低度刑，猶嫌過重者，始有其適用。被告正值青壯，因自
  身債務問題，偽造如附表三所示偽造有價證券，張數高達15張
  ，金額合計高達5,241,522元，以被告偽造支票之張數及金額
  ，已屬相當程度妨害金融證券流通安全，衡酌被告之年齡、行
  為動機、家庭狀況及本案犯行之手段、情節等，其犯罪情狀在
  客觀上尚不足以引起一般同情，偽造有價證券罪之法定刑度與
  被告犯行相較，並無情輕法重之情狀，不符刑法第59條酌量減
  刑規定，原審就被告偽造有價證券犯行依刑法第59條規定酌減
  其刑，容有違誤。
⒊檢察官上訴主張原審量刑過輕及適用刑法第59條規定酌減其刑
  顯有不當，為有理由，原審既有上開違誤之處，自應由本院予
  以撤銷改判。
㈡爰以行為人之責任為基礎，審酌被告任職於告訴人金享公司，
  擔任會計一職，本應善盡其職責，惟其竟因自身財務問題，利
  用職務之便，為上開行使偽造私文書、業務侵占及偽造有價證
  券之犯行，招致告訴人金享公司受有如附表一、二、三所示金
  額損失，其行為實值非難，兼衡被告犯後始終坦承不諱，且與
  金享公司簽立和解書（見桃園地檢107年度偵字第11898號卷第
  46至47頁），迄本案辯論終結之日，陸續賠償告訴人金享公司
  達533萬元（詳下述）之犯罪後態度，暨被告之年齡、素行、
  行為動機、目的、手段、所生損害及所得利益、大學畢業之智
  識程度、家庭經濟及生活狀況等一切情狀，分別量處如附表四
  所示之刑。
㈢沒收
　查被告行為後，刑法關於沒收之規定，業於104年12月30日修
  正公布，依刑法施行法第10條之3第1項規定，並自105年7 月1
  日起施行。其中第2條第2項修正為：「『沒收』、非拘束人身自
  由之保安處分適用裁判時之法律。」故關於沒收之法律適用，
  尚無新舊法比較之問題，於新法施行後，應一律適用新法之相
  關規定。
⒈按犯罪所得，屬於犯罪行為人者，沒收之。但有特別規定者，
  依其特別規定；前二項之沒收，於全部或一部不能沒收或不宜
  執行沒收時，追徵其價額；犯罪所得已實際合法發還被害人者
  ，不予宣告沒收或追徵，刑法第38條之1第1、3、5項分別定有
  明文。在刑法沒收新制生效施行後，沒收已不具備刑罰（從刑
  ）本質，而具有刑罰及保安處分以外之獨立法律效果（刑法第
  2條之修正立法說明參照），性質上屬於準不當得利之衡平措
  施，旨在避免犯罪行為人因犯罪而保有不當之利得，故就犯罪
  行為人所持有之不法利得予以剝奪。被告犯罪所得共計11,817
  ,050元，其在本案辯論終結前，已陸續還款共計533萬元予告
  訴人金享公司，有郵政跨行匯款申請書、存款存根聯、存款憑
  條等附卷可稽（見偵卷第4、5頁、原審卷第67至72頁、第251
  至263頁、第373至377頁、本院卷第99至107頁、第181頁），
  就已還款之部分，此部分犯罪所得均形同已實際合法發還予告
  訴人金享公司，依刑法第38條之1第5項規定，自不予宣告沒收
  或追徵；剩餘之被告犯罪所得為6,487,050元，未經扣案且未
  合法發還或賠償告訴人，宣告沒收亦無過苛、欠缺刑法上之重
  要性、犯罪所得價值低微，或為維持受被告生活條件之必要等
  情形，為避免被告實質上保有不法之犯罪所得，爰依刑法第38
  條之1第1項前段、第3項之規定宣告沒收，於全部或一部不能
  沒收或不宜執行時，追徵其價額。
⒉被告於事實欄一（一）即附表一所示時、地領取金享公司之存
  款時，雖於偽造之取款憑條上分別盜蓋金享科技股份有限公司
  、黃○敏之印文，惟上開印章既均屬真正，所蓋用之印文即非
  屬偽造，均無從依刑法第219條規定予以沒收；至各該偽造之
  取款憑條既均已交予附表一所示金融機構收取，即均非被告所
  有之物，亦不予宣告沒收。
⒊被告就事實欄一（二）於附表二所示支票背面盜蓋金享科技股
  份有限公司之印文，惟上開印章既均屬真正，所蓋用之印文即
  非屬偽造，均無從依刑法第219條規定予以沒收；至附表二所
  示支票，均係供被告犯行使偽造私文書犯罪所用之物，惟均經
  提出予銀行收執，非屬被告所有，且非義務沒收之物，爰不予
  宣告沒收。　　
⒋被告偽造如附表三編號1至15所示之支票共15紙，均係偽造之有
  價證券，雖均未經扣案，亦無積極證據證明業已滅失，不問屬
  於犯人與否，均應依刑法第205條之規定宣告沒收。
據上論斷，應依刑事訴訟法第369條第1項前段、第364條、第299
條第1項前段、第300條，刑法第339條第1項、第210條、第216 
條、第336條第2項、第201條第1項、第55條、第51條第5款、第3
8條之1第1項前段、第3項、第205條，刑法施行法第1 條之1 第1
項，判決如主文。
本案經檢察官林小刊提起公訴，檢察官洪鈺勛提起上訴，檢察官
謝宗甫到庭執行職務。
中　　華　　民　　國　　110 　年　　12　　月　　30　　日
                  刑事第十八庭  審判長法  官  何俏美
                                      法  官  陳海寧
                                      法  官  葉乃瑋 
以上正本證明與原本無異。
如不服本判決，應於收受送達後20日內向本院提出上訴書狀，其
未敘述上訴之理由者並得於提起上訴後20日內向本院補提理由書
（均須按他造當事人之人數附繕本）「切勿逕送上級法院」。
                                      書記官  程欣怡
中　　華　　民　　國　　110 　年　　12　　月　　30　　日
附錄：本案論罪科刑法條全文
中華民國刑法第339條
意圖為自己或第三人不法之所有，以詐術使人將本人或第三人之
物交付者，處 5 年以下有期徒刑、拘役或科或併科 50 萬元以
下罰金。
以前項方法得財產上不法之利益或使第三人得之者，亦同。
前二項之未遂犯罰之。
中華民國刑法第210條
偽造、變造私文書，足以生損害於公眾或他人者，處 5 年以下
有期徒刑。
中華民國刑法第216條
行使第 210 條至第 215 條之文書者，依偽造、變造文書或登載
不實事項或使登載不實事項之規定處斷。
中華民國刑法第336條
對於公務上或因公益所持有之物，犯前條第 1 項之罪者，處 1
年以上 7 年以下有期徒刑，得併科 15 萬元以下罰金。
對於業務上所持有之物，犯前條第 1 項之罪者，處 6 月以上 5
年以下有期徒刑，得併科 9 萬元以下罰金。
前二項之未遂犯罰之。
中華民國刑法第201條
意圖供行使之用，而偽造、變造公債票、公司股票或其他有價證
券者，處 3 年以上 10 年以下有期徒刑，得併科 9 萬元以下罰
金。
行使偽造、變造之公債票、公司股票或其他有價證券，或意圖供
行使之用而收集或交付於人者，處 1 年以上 7 年以下有期徒刑
，得併科 9 萬元以下罰金。
附表一
編號 時間 地點 被告之提領行為（新臺幣） 詐欺所得（新臺幣） 印文數量 證據卷頁  1 104 年11月3 日 永豐商業銀行 被告零用金申請300,000元，惟實際提領400,000元，溢領100,000 元 100,000元 金享科技股份有限公司1 枚黃○敏1 枚 原審卷第137至139頁、第347頁  2 105 年3月14日 永豐商業銀行 被告未申請提領現金，逕自提領428,000 元 428,000元 金享科技股份有限公司1 枚黃○敏1 枚 原審卷第141、291頁  3 105年6月6日 永豐商業銀行 被告零用金申請300,000元，惟實際提領348,000元，溢領48,000元 48,000元 金享科技股份有限公司1 枚黃○敏1 枚 原審卷第147至149頁、第347頁  4 105年8月3日 永豐商業銀行 被告零用金申請250,000元，惟實際提領315,000元，溢領65,000元 65,000元 金享科技股份有限公司1 枚黃○敏1 枚 原審卷第151至153頁、第349頁  5 105年9月19日 永豐商業銀行 被告未申請提領唐昕之貨款，逕自提領該貨款300,000元 300,000元 金享科技股份有限公司2 枚黃○敏2 枚 原審卷第155至157頁、第293頁  6 105年9月30日 永豐商業銀行 被告零用金申請50,000元，惟實際提領150,000元，溢領100,000 元 100,000元 金享科技股份有限公司1 枚黃○敏1 枚 原審卷第155至157頁、第349頁  7 105年10月3日 永豐商業銀行 被告未申請提領佳總之貨款，逕自提領貨款453,464 元 453,464元 金享科技股份有限公司1 枚黃○敏1 枚 原審卷第159至161頁、第295頁  8 105年10月17日 永豐商業銀行 被告僅申請退亨新之款項（93,826元），未申請提領唐昕之貨款（275,533元），該日卻提領369,359 元，扣除退亨新之款項後，溢領275,533元 275,533元 金享科技股份有限公司1 枚黃○敏1 枚 原審卷第163至165頁、第351頁  9 105年11月3日 永豐商業銀行 被告未申請提領佳總之貨款，逕自提領該貨款349,000 元 349,000元 金享科技股份有限公司1 枚黃○敏1 枚 原審卷第167至169頁、第297頁 10 105年11月15日 永豐商業銀行 被告僅申請還款黃○敏之款項（300,000 元），未申請提領唐昕之貨款（261,000 元），該日卻提領561,000 元，溢領261,000 元 261,000元 金享科技股份有限公司1 枚黃○敏1 枚 原審卷第171至173頁、第351頁 11 105年12月6日 永豐商業銀行 被告零用金申請100,000元，惟實際提領245,629元，溢領145,629元 145,629元 金享科技股份有限公司1 枚黃○敏1 枚 原審卷第175至177頁、第353頁 12 106年1月3日 永豐商業銀行 被告未申請提領現金，逕自提領152,722元 152,722元 金享科技股份有限公司1 枚黃○敏1 枚 原審卷第179至183頁、第299頁 13 106年2月21日 永豐商業銀行 被告未申請提領現金，逕自提領120,000元 120,000元 金享科技股份有限公司1 枚黃○敏1 枚 原審卷第185至187頁、第301頁 14 106年3月17日 永豐商業銀行 被告零用金申請50,000元，惟實際提領302,543元，溢領252,543 元 252,543元 金享科技股份有限公司2 枚黃○敏1 枚 原審卷第189至191頁、第353頁 15 106 年6月12日 永豐商業銀行 被告應償還王總90,000元，惟實際提領110,000 元，溢領20,000元 20,000元 金享科技股份有限公司1 枚黃○敏1 枚 原審卷第197至199頁、第355頁 16 106年10月6日 永豐商業銀行 被告未申請提領現金，逕自提領100,000元 100,000元 金享科技股份有限公司1 枚黃○敏2 枚 原審卷第201至203頁、第303頁 17 106年10月26日 永豐商業銀行 被告未申請提領現金，逕自提領150,000元 150,000元 金享科技股份有限公司1 枚黃○敏1 枚 原審卷第205至207頁、第303頁 18 106年12月18日 永豐商業銀行 被告零用金申請200,000元、還款副總300,000 元，惟實際提領747,000 元，溢領247,000 元 247,000元 金享科技股份有限公司1 枚黃○敏1 枚 原審卷第209至211頁、第357頁 總計 3,567,891元      
附表二
編號 發票人 票面金額 （新臺幣） 票據號碼 發票日 存入銀行 支票正反面 所在卷頁 支票反面背書情形 1 凱喬線路 股份有限 公司 229,241元 HB0000000 105年6月8日  李珮珊玉山銀行八德分行0000000000000號帳戶 本院卷第 131頁  「金享科技股份有 限公司」之印文1 枚及「李珮珊」之 簽名1枚 2 利耀電子 股份有限 公司 1,608,952元 CA0000000 105年6月30日  李珮珊臺灣土地銀行八德分行000000000000號帳戶 本院卷第 135頁  「金享科技股份有 限公司」之印文3 枚 3 照敏企業 股份有限 公司 118,095元 DW0000000 105年8月9日 李珮珊玉山銀行八德分行0000000000000號帳戶 原審卷第 311頁  「金享科技股份有 限公司」之印文1 枚 4 哲灃科技 股份有限 公司 219,700元 AJ0000000 105年8月20日 李珮珊玉山銀行八德分行0000000000000號帳戶 原審卷第 312頁  「金享科技股份有 限公司」之印文1 枚 5 雙銘工業 有限公司 428,668元 CA0000000 105年10月5日 李珮珊玉山銀行八德分行0000000000000號帳戶 原審卷第 313頁  「金享科技股份有 限公司」之印文2 枚 6 雙銘工業 有限公司 295,305元 CA0000000 105年11月5日 李珮珊玉山銀行八德分行0000000000000號帳戶 原審卷第 314頁  「金享科技股份有 限公司」之印文2 枚 7 雙銘工業 有限公司 107,676元 DA0000000 105年12月5日 李珮珊玉山銀行八德分行0000000000000號帳戶 原審卷第 315頁  「金享科技股份有 限公司」之印文1 枚 總計 3,007,637元       
附表三
編號 發票人 票面金額（新臺幣） 票據號碼 提示日期 存入銀行 印文數量 證據卷頁 1 金享公司 266,360元 AI0000000 104年11月25日 李珮珊玉山銀行八德分行0000000000000號帳戶 金享科技股份有限公司1 枚黃○敏1 枚 偵卷第62頁正反面、原審卷第111頁 2 金享公司 783,000元 AI0000000 104年12月10日 李珮珊玉山銀行八德分行0000000000000號帳戶 金享科技股份有限公司1 枚黃○敏1 枚 偵卷第62頁正反面、原審卷第111頁 3 金享公司 662,940元 AI0000000 104年12月25日 李珮珊玉山銀行八德分行0000000000000號帳戶 金享科技股份有限公司1 枚黃○敏1 枚 偵卷第62頁正反面、原審卷第112頁 4 金享公司 280,000元 AI0000000 104年12月30日 李珮珊玉山銀行八德分行0000000000000號帳戶 金享科技股份有限公司1 枚黃○敏1 枚 偵卷第63頁正反面、原審卷第112頁 5 金享公司 893,125元 AI0000000 105年1月11日 李珮珊玉山銀行八德分行0000000000000號帳戶 金享科技股份有限公司1 枚黃○敏1 枚 偵卷第63頁正反面、原審卷第113頁 6 金享公司 228,125元 AJ0000000 105年2月25日 李珮珊玉山銀行八德分行0000000000000號帳戶 金享科技股份有限公司1 枚黃○敏1 枚 偵卷第63頁正反面、原審卷第114頁 7 金享公司 365,000元 AJ0000000 105年3月22日 李珮珊玉山銀行八德分行0000000000000號帳戶 金享科技股份有限公司1 枚黃○敏1 枚 偵卷第64頁正反面、原審卷第114頁 8 金享公司 420,000元 AJ0000000 105年4月22日 李珮珊玉山銀行八德分行0000000000000號帳戶 金享科技股份有限公司1 枚黃○敏1 枚 偵卷第64頁正反面、原審卷第115頁 9 金享公司 252,843元 AJ0000000 105年4月28日 李珮珊玉山銀行八德分行0000000000000號帳戶 金享科技股份有限公司1 枚黃○敏1 枚 偵卷第64頁正反面、原審卷第115頁 10 金享公司 100,000元 AJ0000000 105年5月23日 李珮珊玉山銀行八德分行0000000000000號帳戶 金享科技股份有限公司1 枚黃○敏1 枚 偵卷第65頁正反面、原審卷第115頁 11 金享公司 365,000元 AJ0000000 105年5月26日 李珮珊玉山銀行八德分行0000000000000號帳戶 金享科技股份有限公司1 枚黃○敏1 枚 偵卷第65頁正反面、原審卷第115頁 12 金享公司 203,000元 AJ0000000 105年8月1日 李珮珊玉山銀行八德分行0000000000000號帳戶 金享科技股份有限公司2 枚黃○敏1 枚 偵卷第65頁正反面、原審卷第116頁 13 金享公司 100,000元 AK0000000 106年9月26日 李珮珊玉山銀行八德分行0000000000000號帳戶 金享科技股份有限公司1 枚黃○敏1 枚 偵卷第66頁正反面、原審卷第118頁 14 金享公司 100,000元 AK0000000 106年11月1日 李珮珊玉山銀行八德分行0000000000000號帳戶 金享科技股份有限公司1 枚黃○敏2 枚 偵卷第66頁正反面、原審卷第119頁 15 金享公司 222,129元 AK0000000 107年1月2日 李珮珊玉山銀行八德分行0000000000000號帳戶 金享科技股份有限公司1 枚黃○敏1 枚 偵卷第66頁正反面、原審卷第119頁 總計 5,241,522元       
附表四
編號 罪刑宣告 相關犯罪事實  1 李珮珊犯行使偽造私文書罪，處有期徒刑貳年貳月。 事實欄一（一）即附表一  2 李珮珊犯業務侵占罪，處有期徒刑貳年。 事實欄一（二）即附表二  3 李珮珊犯偽造有價證券罪，處有期徒刑肆年。 事實欄一（三）即附表三